【裁判字號】    97,易,1736
【裁判日期】    970721
【裁判案由】    妨害家庭
【裁判全文】
臺灣板橋地方法院刑事判決              97年度易字第1736號
公  訴  人  臺灣板橋地方法院檢察署檢察官
被      告  乙○○
            丙○○
選任辯護人  劉  嵐律師
上列被告等因妨害家庭案件，經檢察官聲請簡易判決處刑（97年
度偵字第12187 號），本院認不得以簡易判決處刑，改依通常程
序審理，並判決如下：
    主  文
丙○○無罪。
乙○○公訴不受理。
    理  由
一、公訴意旨略以：被告丙○○明知被告乙○○為告訴人甲○○
    之夫，係有配偶之人，竟於民國96年12月16日下午5 時許，
    在臺北縣板橋市○○街1 巷2 號百麗商務旅社502 號房間內
    ，與被告乙○○為性交行為，因認被告乙○○、丙○○分別
    涉犯刑法第239 條前段之通姦罪及同條後段之相姦罪嫌。
二、按告訴乃論之罪，告訴人於第一審辯論終結前，得撤回其告
    訴；又告訴經撤回者，應諭知不受理之判決，刑事訴訟法第
    238 條第1 項、第303 條第3 款分別定有明文。本件被告乙○○被訴涉犯刑法第239 條前段通姦罪，依同法第245 條第
    1 項規定，須告訴乃論。茲據告訴人撤回對被告乙○○之告
    訴，依前開法條規定，應就被告乙○○部分為不受理判決之
    諭知。
三、次按犯罪事實應依證據認定之，無證據不得認定犯罪事實；
    不能證明被告犯罪或其行為不罰者，應諭知無罪之判決，刑
    事訴訟法第154 條第2 項、第301 條第1 項分別規定甚明。
    又刑事訴訟法第161 條已於民國91年2 月8 日修正公布，其
    第1 項規定：檢察官就被告犯罪事實，應負舉證責任，並指
    出證明之方法。因此，檢察官對於起訴之犯罪事實，應負提
    出證據及說服之實質舉證責任。倘其所提出之證據，不足為
    被告有罪之積極證明，或其指出證明之方法，無從說服法院
    以形成被告有罪之心證，基於無罪推定之原則，自應為被告
    無罪判決之諭知（最高法院92年台上字第128 號判例意旨參
    照）。而刑法所謂姦淫，係指異性間之性交行為，並以兩性
    生殖器接合為既遂（最高法院62年台上字第2090號判例意旨
    參照）。
四、公訴人認被告丙○○涉犯刑法相姦罪嫌，係以告訴人、證人
    即臺北縣政府警察局板橋分局警員丁○○之證述、現場照片
    、和解契約書等為其論據。訊據被告丙○○堅詞否認有何相
    姦犯行，辯稱：伊因月事來潮，身體不適，由被告乙○○陪
    同至旅社休息，更換生理用品，並未與被告乙○○為性交行
    為等語。經查：
  (一)按被告以外之人於審判外之言詞或書面陳述，除法律有規定
    者外，不得作為證據，為刑事訴訟法第159 條第1 項所明定
    。而被告以外之人於偵查中向檢察官所為之陳述，除顯有不
    可信之情況者外，得為證據，則據同法第159 條之1 第2 項
    規定甚明。告訴人及證人丁○○於偵查中具結向檢察官所為
    陳述，雖係被告丙○○以外之人於審判外之陳述，然於本案
    並無顯不可信之情況，應認有證據能力，合先敘明。
  (二)被告丙○○於96年12月16日下午5 時許，在前址百麗商務旅
    社502 號房間內，與告訴人之配偶即被告乙○○共處一室之
    事實，業據被告丙○○於檢察官訊問及本院審理時坦承不諱
    ，核與告訴人於檢察官訊問時具結證述之情節相符，並有現
    場照片附卷可資佐證，應堪認定。而被告丙○○於96年12月
    16日下午5 時許，在百麗商務旅社502 號房間內，與告訴人
    達成和解，其條件之一為被告丙○○向告訴人承認確有妨害
    家庭之犯罪行為，固有和解契約書1 件在卷足稽；然依證人
    丁○○於檢察官訊問時具結證述：「是徵信社的人先進去，
    我們才進去，我看到的情況男生（即被告乙○○）穿著褲子
    ，上半身裸露，女生（即被告丙○○）圍著白色浴巾。」、
    「（問：甲○○那邊有幾個人去？）律師1 位，徵信社3 位
    ，包含她自己總共5 個。」、「我隱約聽到甲○○跟那個男
    的要錢，那個女的說在旅館把事情談好就好，不要渲染出去
    ，那個男的也有答應要給甲○○錢。」、「…我是聽到女的
    說有事情在旅社談就好，不要跑到派出所把事情鬧大。」等
    情節（見臺灣板橋地方法院檢察署97年度偵字第12187 號偵
    查卷宗第13、14頁），被告丙○○係在旅社房間內，下體未
    著衣物，僅以毛巾包覆之情況下，遭告訴人以涉嫌妨害家庭
    為由，糾眾入內查視，並報警處理，姑不論被告丙○○是否
    已與被告乙○○為性交行為，以其與有配偶之人獨處一室，
    衣衫不整之狀，已屬難堪，且此情節事涉個人名譽，一般常
    人當不願為他人知悉，被告丙○○為免張揚，急欲在現場尋
    求和解，勢須對和解內容、條件有所讓步，此亦為和解契約
    之精神所在，何得以被告丙○○簽署和解契約書，以坦承有
    妨害家庭之犯罪行為作為和解條件，遽認被告丙○○確已與
    被告乙○○為性交行為。再與卷附照片對照以觀，告訴人進
    入上開房間拍照採證之際，現場床褥鋪設整齊，並無使用後
    凌亂之跡，且被告乙○○雖未穿著上衣，然身著長褲，腰際
    猶繫有皮帶，並無正為或甫為性交行為之狀，實難認被告丙○○、乙○○確有性交之行為。
五，綜上，本案依公訴人所提事證，尚不足使所指被告丙○○與
    被告乙○○為性交行為之事實，達於通常一般之人均不致有
    所懷疑，而得確信為真實之程度。本案復查無其他積極證據
    足資證明被告丙○○確有與有配偶之人相姦之犯行，核屬不
    能證明被告丙○○犯罪，應就被告丙○○部分諭知無罪之判
    決，以昭審慎。
據上論斷，應依刑事訴訟法第452 條、第301 條第1 項、第303
條第3 款，判決如主文。
本案經檢察官張誌洋到庭執行職務。
中    華    民    國    97    年    7     月    21    日
                        刑事第四庭  法   官  廖  怡  貞
以上正本證明與原本無異。
如不服本判決，應於判決送達後10日內，向本院提出上訴狀，上
訴於臺灣高等法院（須附繕本）。
                                    書記官  林  惠  齡
中    華    民    國    97    年    7     月    21    日


司法院資訊處製作；財團法人民間司法改革基金會備份。
